臺灣高等法院刑事判決
111年度侵上訴字第118號
上  訴  人  
即  被  告  李○○



選任辯護人  林恒毅律師（法扶律師）          
上列上訴人即被告因妨害性自主案件，不服臺灣宜蘭地方法院11
0年度侵訴字第23號，中華民國111年3月22日第一審判決（起訴
案號：臺灣宜蘭地方檢察署110年度偵字第5307號），提起上訴
，本院判決如下：
    主    文
上訴駁回。
    犯罪事實
一、李○○為代號BT000-甲110010號之女子（民國00年生，真實姓
    名年籍均詳卷，下稱甲女）、代號BT000-甲110011號之女子
    （00年生，真實姓名年籍均詳卷，下稱B女）之遠親，明知
    甲女為14歲以上未滿18歲之女子、B女為未滿14歲之女子，
    其與甲女、B女未曾往來，為滿足自己之性慾，竟分別為下
    列犯行：
　㈠基於侵入住宅強制性交之犯意，於民國110年2月20日凌晨3時
    0分許，自甲女與B女斯時位在宜蘭縣頭城鎮住處（詳細地址
    詳卷）2樓之陽台，攀爬該住處2樓已拆除之窗型冷氣缺口處
    侵入該住處，並前往該住處1樓和室內，徒手撫摸甲女胸部
    跟下體，經甲女用腳踢李○○，明確表示抗拒李○○上開行為後
    ，猶不顧甲女以腳踢李○○之方式拒絕，仍以手指插入甲女之
    陰道內，而以此違反甲女意願之方式，對甲女為強制性交行
    為1次得逞。
　㈡基於對未滿14歲女子侵入住宅強制猥褻之犯意，於對甲女為
    前開強制性交之行為後，旋在上開住處1樓和室內，不顧B女
    以動身體及緊壓棉被之方式拒絕，仍徒手撫摸B女臀部，而
    以此違反B女意願之方式，對B女為強制猥褻行為1次得逞。
　　嗣甲女、B女將上情告知渠等母親即代號BT000-甲110010B號
    之成年女子（真實姓名年籍均詳卷）並報警處理，始查悉上
    情。
二、案經甲女、B女訴由宜蘭縣政府警察局礁溪分局（下稱礁溪
    分局）報告臺灣宜蘭地方檢察署檢察官偵查起訴。
    理    由
壹、證據能力部分：
一、按被告以外之人於審判外之陳述，雖不符刑事訴訟法第159
    條之1至第159條之4之規定，然經當事人於審判程序同意作
    為證據，法院審酌該言詞陳述或書面陳述作成時之情況，認
    為適當者，亦得為證據；當事人、代理人或辯護人於法院調
    查證據時，知有刑事訴訟法第159條第1項不得為證據之情形
    ，而未於言詞辯論終結前聲明異議者，視為有前項之同意，
    刑事訴訟法第159條之5定有明文。查，本判決下列認定事實
    所引用之被告以外之人於審判外所為之供述證據資料（包含
    人證與文書等證據），並無證據證明係公務員違背法定程序
    所取得；而檢察官、上訴人即被告李○○（下稱被告）及其辯
    護人對本院審判期日中提示之卷證，均同意其等證據能力（
    見本院卷第89至90頁），且迄至言詞辯論終結前亦未再聲明
    異議，本案證據資料作成時之情況，核無違法取證或其他瑕
    疵，證明力亦無明顯過低之情形，認為以之作為證據為適當
    ，依刑事訴訟法第159條之5規定，自均得作為證據。
二、至於非供述證據部分，檢察官、被告及其辯護人於本院審判
    期日中均同意其等證據能力（見本院卷第90至92頁），復均
    查無違反法定程序取得或其他不得作為證據之情形，且經本
    院於審理期日提示予檢察官、被告及其辯護人而為合法調查
    ，應認均有證據能力。
貳、實體部分：
一、認定犯罪事實所憑之證據及理由：　
　　訊據被告坦承上開侵入住宅強制性交及侵入住宅強制猥褻犯
    行；其辯護人則為被告辯稱：被告雖於警詢及偵查中自白其
    有以手指插入告訴人甲女陰道內，然勾稽告訴人甲女於偵查
    及原審審理中之證述，告訴人甲女對於案發當日是否有遭被
    告以手指插入陰道乙節，前後說詞不一，且依內政部警政署
    刑事警察局110年4月28日刑生字第1100039222號鑑定書之鑑
    定結論，仍無從得知告訴人甲女之陰道是否遭被告以手指插
    入而達既遂，依罪疑惟輕原則，應為有利被告之認定云云。
    經查：
　㈠前開犯罪事實，業據被告於警詢、偵查、原審及本院審理中
    均坦承不諱（見警卷第2至4頁；偵卷第9頁反面；原審卷第4
    5、96至97頁；本院卷第93至94頁），核與證人即告訴人甲
    女於偵查及原審審理中指訴、證人即告訴人B女於偵查中指
    訴情節相符（見他卷第5頁反面至6頁；原審卷第90至91頁）
    ，復經證人即告訴人甲女、B女（下稱告訴人2人）之父、母
    於原審審理中證述屬實（見原審卷第98頁），並有性侵害犯
    罪事件通報表、性侵害案件代號與真實姓名對照表、告訴人
    B女手機備忘錄翻拍照片、礁溪分局妨害性自主案偵查報告
    、宜蘭縣政府社會處性侵害減述案件訊前訪視調查報告、礁
    溪分局刑案現場勘察報告表、刑事現場位置示意圖、現場照
    片、監視器錄影檔案翻拍照片、刑事案件證物採驗紀錄表、
    疑似性侵害案件證物採集單、勘察採證同意書、內政部警政
    署刑事警察局110年3月25日刑生字第1100019519號鑑定書、
    110年4月28日刑生字第1100039222號鑑定書、刑事案件證物
    採驗紀錄表、被告案發時使用之行動電話門號通聯調閱查詢
    單及使用基地台位置圖等件在卷可稽（見警卷第17至24頁；
    他卷第10、35、39、44頁；不公開偵卷第6至12、15、17至2
    7、30至54、56至57、71頁），足認被告前揭任意性自白核
    與事實相符，應堪採信。
　㈡按刑法第221條、第224條所稱之「其他違反其（被害人）意
    願之方法」，係指該條所列舉之強暴、脅迫、恐嚇、催眠術
    以外，其他一切違反被害人意願之方法，妨害被害人之意思
    自由者而言。其違反意願之程度，並不以類似於所列舉之強
    暴、脅迫、恐嚇、催眠術等相當之其他強制方法，足以壓抑
    被害人之性自主決定權為必要，祇要達於妨害被害人之意思
    自由，即侵犯被害人之性自主權者，即可認符合「違反其意
    願」之要件。查告訴人2人於案發當時雖均因害怕而不敢積
    極出聲求救，惟告訴人甲女已採用以腳踢被告之方式表達拒
    絕之意、告訴人B女則係採用動其身體及緊壓棉被之方式表
    達拒絕之意，業如前述，且卷內亦乏事證足證告訴人2人同
    意被告撫摸其等胸部、臀部或以手指插入其陰道之舉，則以
    告訴人2人於案發時分別未滿17歲、14歲，在理解社會情境
    及面對侵害狀況如何提防應變、自我保護之知能，應較一般
    成年人薄弱，其等於深夜在上開住處突遭未曾有往來之被告
    將手伸入撫摸胸部或臀部，甚至以手指插入陰道之侵犯舉動
    ，固均因畏懼而噤聲不語，未積極抵抗，然被告由告訴人2
    人前開腳踢、移動身體或緊壓棉被之身體反應應已知悉其上
    開性交、猥褻舉動已分別違反告訴人2人之意願，而被告為
    具有正常智識程度之成年人，對於告訴人2人與之並未合意
    性交、猥褻，亦應有所認知，仍不顧告訴人2人上開腳踢、
    移動身體或緊壓棉被之舉動，逕分別對告訴人2人為上開性
    交、猥褻行為，自屬以違反告訴人2人意願之方法而分別對
    告訴人2人為性交、猥褻，且被告主觀上亦具有此違反告訴
    人2人意願之犯意無疑。
　㈢被告之辯護人雖以上開情詞為被告辯護。惟查，被告先於警
    詢時供稱：伊知道裡面有2人在睡覺，伊就用手去摸她們的
    胸部跟下體，1個伊只是隔著褲子摸屁股而已，另1個伊用右
    手伸進去她的衣服裡面摸胸部跟下體，伊有用手指頭伸進去
    她的下體內等語（見警卷第3頁），復於偵查中供稱：當時
    有2個女生在睡覺，伊摸其中1個女生的胸部跟下體，伊有將
    手伸進去她的陰道約5分鐘，其中1個伊是隔著褲子摸那個女
    生屁股，伊約摸2分鐘等語綦詳（見偵卷第9頁反面），復經
    證人甲女於原審審理中證稱：被告於警詢說他有用手指插入
    伊的下體部分所述是實在的，他確實有把手指插入陰道等語
    屬實（見原審卷第91頁），參以告訴人B女案發後，於其手
    機備忘錄上記載「我還沒睡時 我聽到怪聲音 門的聲音 然
    後慢慢打開的聲音……之後我就一直開始發抖 然後他就越離
    姊姊越近 然後就聽到掀棉被的聲音  之後他又來我這邊 然
    後把我的棉被掀開 然後就伸進來摸 然後他就摸我的重要部
    位 之後我就故意動 結果他就跑去姊姊那邊 他在姊姊那邊
    很久 差不多有15分鐘 我那時真的不知道該怎麼辦 真的很
    恐怖 之後他又來摸我 然後我棉被被我壓著 之後又去摸姊
    姊……他走了之後 姊姊就開始哭 因為他摸了姊姊的重要部位
     還插進去他的重要部位 我和姊姊真的不知所措……」等語，
    有前引之B女手機備忘錄翻拍照片3幀附卷可參，足認被告確
    有將其手指插入告訴人甲女之陰道內而為上開強制性交既遂
    之行為。是被告之辯護人上開主張，顯不足採。
　㈣綜上所述，本案事證明確，被告犯行均洵堪認定，應均予依
    法論科。
二、論罪：
　㈠按稱「性交」者，謂非基於正當目的所為之下列性侵入行為
    ：一、以性器進入他人之性器、肛門或口腔，或使之接合之
    行為。二、以性器以外之其他身體部位或器物進入他人之性
    器、肛門，或使之接合之行為，刑法第10條第5項定有明文
    。復按刑法上之猥褻罪，係指姦淫以外，足以興奮或滿足性
    慾之一切色情行為而言，凡在客觀上足以誘起他人性慾，在
    主觀上足以滿足自己性慾者，均屬之（最高法院63年台上字
    第2235號判決、90年度台上字第3293號判決參照）。查被告
    行為時，告訴人甲女為14歲以上未滿18歲之女子、告訴人B
    女則為未滿14歲之女子，此有前引之告訴人2人之性侵害案
    件代號與真實姓名對照表各1份附卷可查。是核被告就犯罪
    事實一之㈠所為，係犯刑法第222條第1項第7款之侵入住宅強
    制性交罪；就犯罪事實一之㈡所為，則係犯刑法第224條之1
    之對未滿14歲之女子犯侵入住宅強制猥褻罪。
　㈡被告就犯罪事實一之㈠所為，係先以手撫摸告訴人甲女之胸部
    跟下體，復以手指插入告訴人甲女之陰道，應係本於同一性
    交目的所為，其對告訴人甲女強制性交前之猥褻行為，為強
    制性交前之階段行為，為強制性交之行為所吸收，不另論罪
    。
　㈢公訴意旨雖漏未敘明被告就犯罪事實一之㈡犯行部分有對未滿
    14歲之女子犯之之加重條件，然起訴書犯罪事實中已敘明被
    告係基於對未滿14歲女子為加重強制猥褻之犯意，以違反97
    年生之告訴人B女意願之方式，對告訴人B女為本案加重強制
    猥褻行為1次，應係法條漏載，且屬同一加重強制猥褻罪之
    加重條件增加，應予補充，並經原審及本院當庭諭知被告此
    部分罪名（見原審卷第88頁；本院卷第88頁），已無礙於被
    告及其辯護人防禦權之行使，附此敘明。
　㈣被告所犯上開2罪，犯意個別，行為互殊，應予分論併罰。
三、刑之加重、減輕事由：
  ㈠按兒童及少年福利與權益保障法第112條第1項規定，成年人
    教唆、幫助或利用兒童及少年犯罪或與之共同實施犯罪或故
    意對其犯罪者，加重其刑至二分之一。但各該罪就被害人係
    兒童及少年已定有特別處罰規定者，從其規定。本案被告對
    告訴人B女所犯刑法第224條之1侵入住宅對未滿14歲之女子
    為強制猥褻罪，已將「未滿14歲之男女」列為犯罪構成要件
    ，亦即已就被害人之年齡設有特別規定，就告訴人B女部分
    ，自無庸再依兒童及少年福利與權益保障法第112條第1項之
    規定加重其刑。
  ㈡又犯刑法第222條第1項各款情形之加重強制性交罪，除該項
    第2款規定對未滿14歲之男女犯之者外，別無對於14歲以上
    、未滿18歲之男女犯之者，亦列為加重條件之規定。惟兒童
    及少年福利與權益保障法所稱之兒童、少年，依同法第2條
    規定，係分指未滿12歲之人、12歲以上未滿18歲之人。如成
    年人故意對未滿14歲之兒童或少年侵入住宅強制性交者，僅
    論以刑法第222條第1項第2款、第7款之加重強制性交罪。而
    對於同屬少年之14歲以上未滿18歲之人侵入住宅強制性交者
    ，其情節較輕，倘論以兒童及少年福利與權益保障法第112
    條第1項前段、刑法第222條第1項第7款之成年人故意對少年
    加重強制性交罪，並加重其刑，顯失公平。是就此情形，應
    以其對14歲以上未滿18歲之人犯兒童及少年福利與權益保障
    法第112條第1項前段、刑法第221條第1項之成年人故意對少
    年強制性交罪，並與所犯刑法第222條第1項第7款之侵入住
    宅強制性交罪，依法條競合原則，擇一適用，始為適法（最
    高法院107年度台上字第4341號判決意旨參照）。故本案被
    告就告訴人甲女所犯強制性交罪，應依法條競合原則，擇一
    適用論以刑法第222條第1項第7款之侵入住宅強制性交罪即
    可，無庸另依兒童及少年福利與權益保障法第112條第1項之
    規定加重其刑。　
　㈢被告及其辯護人雖以被告對告訴人甲女所施加之犯罪手段係
    較輕之指交手段，而非較重之陰交手段，另對告訴人B女所
    施加之犯罪手段係較輕之徒手撫摸臀部手段，而非較重之徒
    手撫摸胸部或性器手段，且整起指交或撫摸臀部之犯罪時間
    均甚短，考量其犯罪情狀，縱分別量處最低法定刑度7年有
    期徒刑、3年有期徒刑，仍均不免有情輕法重之憾，請均依
    刑法第59條規定各減輕其刑云云。惟按犯罪之情狀顯可憫恕
    ，認科以最低度刑仍嫌過重者，得酌量減輕其刑，刑法第59
    條定有明文。此雖為法院依法得行使裁量之事項，然非漫無
    限制，須犯罪有其特殊之原因、環境與情狀，參以刑法第57
    條所列10款事項等一切情狀後，在客觀上足以引起一般之同
    情，認為即予宣告法定最低度刑，猶嫌過重者，始有其適用
    （最高法院100年度台上字第744號判決意旨參照）。查被告
    為告訴人2人之遠親，明知告訴人甲女為14歲以上未滿18歲
    之女子、告訴人B女為未滿14歲之女子，其與告訴人2人未曾
    往來，為滿足自己之性慾，竟於深夜侵入告訴人2人住處而
    為本案犯行，對告訴人2人所造成之創傷及危害均非輕，惡
    性重大，縱其犯後坦承全部犯行，並有意與告訴人2人進行
    和解，仍難認其犯罪之情狀有何可憫恕之處，則就被告本案
    犯罪之目的、動機、手段、情節與犯後態度等觀之，實均難
    認客觀上足以引起一般同情之特殊原因、環境與情狀，尚無
    如宣告法定最低度刑，猶嫌過重，而情堪憫恕之情形，自均
    無刑法第59條規定之適用餘地，是被告及其辯護人雖請求本
    院均依刑法第59條規定各予以減刑云云，難認有據，併此敘
    明。
四、上訴駁回之理由：　　
　㈠原審以被告上開侵入住宅強制性交及對未滿14歲之女子犯侵
    入住宅強制猥褻等犯行事證明確，適用刑法第222條第1項第
    2款、第7款、第224條之1、第51條第5款等規定，審酌被告
    於犯本案前無何犯罪科刑紀錄，有本院被告前案紀錄表1份
    在卷可參，素行尚可，然其明知告訴人2人均未成年，告訴
    人B女係未滿14歲之人，為求己慾，竟無視告訴人2人之拒絕
    ，對告訴人甲女加重強制性交、B女加重強制猥褻得逞，有
    害告訴人2人身心之健全發展，造成告訴人2人身體、心靈均
    留下莫大創傷，破壞社會善良風氣，所為實屬不該，應予非
    難，兼衡其於警詢中自陳家庭經濟情形為小康之生活狀況、
    高中肄業之智識程度等一切情狀，分別量處有期徒刑7年、3
    年。又考量被告上開犯行，所犯數罪之行為手法、性質相似
    ，如以實質累加之方式定應執行刑，處罰之刑度顯將超過其
    行為之不法內涵與罪責程度，且刑罰之目的重在矯正被告之
    法治觀念及反社會性，並期能藉由刑罰之手段促使其再社會
    化，避免再犯，加以刑罰對於被告所造成之痛苦程度，係隨
    刑度增加而生加乘效果，並非以等比方式增加，故以隨罪數
    增加遞減其刑罰之方式，應已足以評價被告行為之不法性，
    是衡酌被告犯後態度及前述所載之各項情狀等因素，就被告
    所犯各罪為整體評價，綜合卷證審酌被告所犯數罪類型、次
    數、非難重複程度，定其應執行之刑為有期徒刑8年6月，經
    核其認事、用法均無違誤或不當，量刑亦稱妥適，原判決應
    予維持。
  ㈡被告上訴意旨除以其所為在客觀上足以引起一般同情憫恕，
    如予宣告法定最低刑度猶嫌過重，請均依刑法第59條規定各
    減輕其刑云云，業經本院論駁如上，實不足取外，另以相同
    理由，認原審量刑過重，請從輕量刑云云。按量刑係法院就
    繫屬個案犯罪之整體評價，為事實審法院得依職權自由裁量
    之事項，量刑判斷當否之準據，應就判決之整體觀察為綜合
    考量，並應受比例原則等法則之拘束，非可恣意為之，致礙
    其公平正義之維護，必須兼顧一般預防之普遍適應性與具體
    個案特別預防之妥當性，始稱相當。苟已斟酌刑法第57條各
    款所列情狀，而未逾越法定刑度，如無偏執一端，致有明顯
    失出失入之恣意為之情形，上級審法院即不得單就量刑部分
    遽指為不當或違法（最高法院100年度台上字第5301號判決
    意旨參照）。查原審於量刑時已詳予審酌刑法第57條各款及
    前開所列情狀，予以綜合考量，就被告所犯侵入住宅強制性
    交罪判處有期徒刑7年、就被告所犯對未滿14歲之女子犯侵
    入住宅強制猥褻罪判處有期徒刑3年，並定其應執行刑為有
    期徒刑8年6月，就刑罰裁量職權之行使，既未逾越法律所規
    定之範圍，亦無濫用權限之情形，難遽謂原判決就此部分之
    量刑有何不當，縱與被告主觀上之期待有所落差，仍難指其
    量刑有何不當或違法。是被告上訴請求從輕量刑云云，為無
    理由，應予駁回。
據上論斷，應依刑事訴訟法第368條，判決如主文。
本案經檢察官黃明正提起公訴，檢察官陳正芬到庭執行職務。
中　　華　　民　　國　　111 　年　　7 　　月　　20　　日
                  刑事第二十三庭審判長法  官  許永煌
                                      法  官  黃美文
                                      法  官  雷淑雯
以上正本證明與原本無異。
如不服本判決應於收受送達後20日內向本院提出上訴書狀，並應
敘述具體理由；其未敘述上訴理由者，應於上訴期間屆滿後20日
內向本院補提理由書（均須按他造當事人之人數附繕本）「切勿
逕送上級法院」。告訴人或被害人如對於本判決不服者，應具備
理由請求檢察官上訴，其上訴期間之計算係以檢察官收受判決正
本之日期為準。
                                      書記官  林立柏
中　　華　　民　　國　　111 　年　　7 　　月　　26　　日
附錄論罪科刑法條：
中華民國刑法第222條：
犯前條之罪而有下列情形之一者，處7年以上有期徒刑：
一、二人以上共同犯之。
二、對未滿十四歲之男女犯之。
三、對精神、身體障礙或其他心智缺陷之人犯之。
四、以藥劑犯之。
五、對被害人施以凌虐。
六、利用駕駛供公眾或不特定人運輸之交通工具之機會犯之。
七、侵入住宅或有人居住之建築物、船艦或隱匿其內犯之。
八、攜帶兇器犯之。
九、對被害人為照相、錄音、錄影或散布、播送該影像、聲音、
    電磁紀錄。
前項之未遂犯罰之。

中華民國刑法第224條之1
犯前條之罪而有第222條第1項各款情形之一者，處3年以上10年
以下有期徒刑。